臺灣屏東地方法院民事判決　　　　　　　 99年度訴字第679號
原　　　告　劉火焱
　　　　　　劉三郎
　　　　　　劉本仁
　　　　　　林劉鳳嬌
　　　　　　呂劉鳳鵝
　　　　　　江劉鳳英
共　　　同
訴訟代理人　莊美玲律師
被　　　告　陳長光
　　　　　　陳義光
　　　　　　陳重光
　　　　　　陳光
　　　　　　林陳富惠
　　　　　　陳淑惠
共　　　同
訴訟代理人　王國
上列當事人間請求所有權移轉登記事件，本院於民國100 年3 月
14日言詞辯論終結，判決如下：
    主      文
原告之訴駁回。
訴訟費用由原告負擔。
    事實及理由
一、按原告於判決確定前，得撤回訴之全部或一部。但被告已為
    本案之言詞辯論者，應得其同意，民事訴訟法第262 條第1
    項定有明文。本件原告起訴請求被告陳簡招、陳長光、陳義
    光、陳重光、陳光、林陳富惠、陳香惠、陳淑惠就渠等之
    被繼承人陳東茂所遺坐落屏東縣屏東市○○段510 地號土地
    所有權應有部分7960分之3880辦理繼承登記，並將該所有權
    應有部分移轉登記為原告共有，惟被告陳簡招、陳香惠已於
    起訴前死亡，有死亡證明2 紙在卷可佐（見本院卷第97至10
    0 頁），嗣原告於其餘被告已為本案言詞辯論後之民國100
    年1 月26日具狀撤回全部訴訟，有撤回起訴狀在卷可稽（見
    本院卷第90頁），其餘被告則具狀表明不為同意（見本院卷
    第95頁），是本件訴訟除被告陳簡招、陳香惠部分業經原告
    合法撤回外，其餘被告部分原告之撤回不生效力，本院仍應
    依法審理，合先敘明。
二、原告起訴：原告之被繼承人劉桂淼於50年6 月2 日向被告之
    被繼承人陳東茂買受坐落屏東縣屏東市○○段510 地號（重
    測前為大湖段344 地號）土地（下稱系爭土地），並付清全
    部價金，雙方立有買賣契約即「杜賣盡根憑證」（下稱系爭
    買賣契約）為證，陳東茂則於50年7 月11日先將系爭土地所
    有權應有部分7960分之4080移轉登記為劉桂淼所有，同時將
    系爭土地全部交由劉桂淼管領使用。嗣劉桂淼於79年8 月13
    日以贈與為原因將系爭土地所有權應有部分7960分之4080移
    轉登記為原告劉三郎所有，原告劉三郎則自84年間起將系爭
    土地全部出租予訴外人林保堂使用，林保堂亦依約向原告劉
    三郎支付租金。嗣陳東茂於60年4 月14日死亡，被告因知系
    爭土地已出賣予劉桂淼，故未辦理繼承登記，亦從未為反對
    原告使用之意思表示，惟陳東茂生前依系爭買賣契約及民法
    第348 條第1 項規定，原對劉桂淼負有協同辦理系爭土地所
    有權應有部分7960分之3880移轉登記為劉桂淼之義務，而劉
    桂淼亦於82年12月16日死亡，爰依系爭買賣契約及繼承之法
    律關係，訴請被告將系爭土地所有權應有部分7960分之4080
    辦理繼承登記後，移轉登記為原告共有等語。並聲明：被告
    應就其被繼承人陳東茂所有系爭土地所有權應有部分7960分
    之3880辦理繼承登記後，移轉登記為原告共有。
三、被告則以：原告僅提出系爭買賣契約書之影本，且非全貌，
    被告否認系爭買賣契約書之形式真正。縱認系爭買賣契約為
    真，被告亦否認劉桂淼已給付全部價金，且系爭買賣契約係
    於50年6 月2 日訂立，原告之請求權自彼時起算，亦已罹於
    時效，被告行使時效抗辯，拒絕給付等語，資為抗辯。並聲
    明：原告之訴駁回。
四、按請求權，因15年間不行使而消滅；消滅時效，自請求權可
    行使時起算；時效完成後，債務人得拒絕給付，民法第125
    條前段、第128 條前段、第144 條第1 項分別定有明文。本
    件原告主張系爭土地之買賣契約存在，且原告已於50年6 月
    2 日履行給付全部價金之義務等語，縱令屬實，則於系爭買
    賣契約成立時，原告即處於可請求移轉登記系爭土地所有權
    之狀態，其15年之請求權消滅時效應自該日起算，而已於65
    年6 月1 日完成。原告於移轉登記請求權罹於時效後，遲至
    99年9 月14日始提起本件訴訟，被告復已為時效抗辯，拒絕
    給付，原告之請求權即歸於消滅，則原告請求被告就系爭土
    地所有權應有部分7960分之3880辦理繼承登記後，移轉登記
    為渠等共有，即屬無據，不應准許。
五、綜上所述，本件原告依系爭買賣契約及繼承之法律關係，請
    求被告將系爭土地所有權應有部分7960分之4080辦理繼承登
    記後，移轉登記為原告共有，為無理由，應予駁回。
六、據上論結，本件原告之訴為無理由，依民事訴訟法第78條、
    第85條第1 項前段，判決如主文。
中    華    民    國    100   年    3     月    28    日
                    民事第二庭  法  官  李珮妤
以上正本係照原本作成。
如不服本判決，應於收受送達後20日內向本院提出上訴書狀，其
未表明上訴理由者，應於提出上訴後20日內向本院補提理由書狀
（均須按他造當事人之人數附繕本）。
中    華    民    國    100   年    3     月    28    日
                                書記官  蔡妮君